【裁判字號】    97,訴,2832
【裁判日期】    971021
【裁判案由】    搶奪等
【裁判全文】
臺灣板橋地方法院刑事判決              97年度訴字第2832號
公  訴  人  臺灣板橋地方法院檢察署檢察官
被      告  丙○○
上列被告因傷害等案件，經檢察官提起公訴（96年度偵字第2166
7 號），本院判決如下：
    主  文
丙○○傷害人之身體，處拘役伍拾伍日，如易科罰金，以新臺幣
壹仟元折算壹日。
被訴搶奪部分無罪。
    事  實
一、丙○○前曾犯搶奪、竊盜等案件（於本件均不構成累犯），
    其與乙○○原為男女朋友關係，嗣於民國（下同）96年9 月
    23日約17時許，至乙○○位於臺北縣蘆洲市○○街38巷45弄
    32號5 樓之住處大門外，適見乙○○與友人甲○○一同步出
    該址大門，因認乙○○另結新歡而心生不滿，旋當埸以「討
    客兄」（台語）等語辱罵乙○○（公然侮辱部分未據告訴）
    ，並握拳揮向甲○○，經甲○○擋下，乙○○即暫時退返其
    住處內並關閉大門，惟因丙○○與甲○○持續在該址大門外
    扭打（丙○○傷害甲○○部分，業據甲○○於本院審理時撤
    回告訴，詳下述），乙○○遂於其住處內電請友人代為報警
    後，再度步出大門查看，丙○○見狀即基於傷害犯意，先徒
    手掐住翁女頸部，再接續徒手強抓翁女手部及頭髮，並與翁
    女發生拉扯及推撞，其間，乙○○所持有之行動電話（丙○○所有而借予乙○○使用者）不慎掉落地面，丙○○即撿起
    該行動電話置入自身衣褲口袋內，經乙○○央請丙○○歸還
    該手機未獲置理，乃呼叫鄰居報警並聲稱警察將要到場等語
    ，丙○○遂趁隙進入該樓層之電梯內，惟乙○○仍拉住丙○○要求其歸還上開手機，甲○○亦上前擋住電梯，丙○○即
    承上揭同一傷害之接續犯意，徒手掌摑對乙○○之臉頰2 次
    ，並推開甲○○逕自搭乘該部電梯下樓，而使乙○○受有左
    臉浮腫及右手肘擦傷之傷害。嗣丙○○搭乘上開電梯至上址
    1 樓欲離去之際，旋遭據報前往處理之警員逮捕，並循線查
    悉上情。
二、案經乙○○訴由臺北縣政府警察局蘆洲分局報請臺灣板橋地
    方法院檢察署檢察官偵查起訴。
    理  由
壹、有罪部分：
一、程序部分：
  (一)告訴人乙○○及翁女友人甲○○於警詢時之陳述，均係被告
    以外之人於審判外之陳述，並經被告於本院準備程序中具狀
    指摘不具有證據能力（參見本院96年8 月11日準備程序筆錄
    後附之刑事辯護意旨狀第1 頁），亦無其他法律規定得作為
    證據之情形，爰依刑事訴訟法第159 條第1 項規定，認均不
    具有證據能力。
  (二)被告丙○○之供述及本件其餘相關筆錄、書證（以下所引據
    者），檢察官、被告均未於本案言詞辯論終結前聲明異議，
    本院審酌該等供述、筆錄、書證作成時之情況，亦無何等違
    背刑事訴訟程序或顯不可信之情形，倘以之作為本案認定犯
    罪事實之基礎，尚屬適當，爰依刑事訴訟法第156 條第1 項
    、第159 條之5 等規定，認均具有證據能力。
二、實體部分：
  (一)訊據被告丙○○矢口否認有何傷害犯行，辯稱：當時係因告
    訴人之友人甲○○先出拳毆打伊，伊乃基於自衛而與甲○○
    及告訴人發生互毆及扭打云云。惟查：上揭被告如何傷害告
    訴人之犯罪事實，迭據告訴人乙○○於偵查中及本院審理時
    證述綦詳（參見臺灣板橋地方法院檢察署96年度偵字第2166
    7 號偵查卷第65頁，本院97年9 月15日審判筆錄第3 至4 頁
    、第7 頁），核與證人即斯時亦在現場見聞事發經過之告訴
    人友人甲○○於偵查中及本院審理時陳（證）述之情節相符
    （參見同上偵查卷第65至66頁，本院97年10月7 日審判筆錄
    第3 至5 頁），並有診斷證明書3 紙附卷可稽，參諸被告一
    再自承斯時確有與甲○○、告訴人發生口角、互毆、扭打、
    拉扯等情形（參見同上偵查卷第12頁、第55頁、第71頁，本
    院97年8 月11日準備程序筆錄第2 頁、97年9 月15日審判筆
    錄第8 頁、97年10月7 日審判筆錄第7 頁），堪認告訴人指
    訴之情節確與事實相符；至被告雖為上開辯解，然其既已自
    承當時係與告訴人、甲○○發生互毆及扭打等情，即難謂有
    何「現在不法侵害」之情事，亦難認其傷害告訴人之舉動係
    出於正當防衛所為，是被告此部分所辯，顯屬事後圖卸推托
    之詞，要無足採。綜上所述，本案事證已臻明確，被告犯行
    洵堪認定。
  (二)核被告所為，係犯刑法第277 條第1 項之傷害罪；其先後多
    次毆打告訴人所為，均係基於同一傷害犯意而為之各個舉動
    ，並在時間密接、場所同一之情況下所為，且持續侵害同一
    法益，應成立接續犯，僅成立單純一罪。爰審酌被告犯罪之
    動機、目的、手段、告訴人乙○○傷勢情況、犯罪後猶飾詞
    狡辯態度非佳等一切情狀，量處如主文所示之刑，併諭知易
    科罰金之折算標準，以資懲儆。
  (三)公訴意旨另以：被告於上揭時、地毆傷告訴人之際，同時毆
    打告訴人之友人甲○○，使甲○○受有下唇血腫、右上臂、
    左前臂刮傷、右後頸、右手肘、右手腕及左足擦傷之傷害，
    因認被告就此部分亦涉有刑法第277 條第1 項之傷害罪嫌云
    云。經查：告訴乃論之罪，告訴人於第一審辯論終結前得撤
    回其告訴，又告訴經撤回者，應諭知不受理之判決，刑事訴
    訟法第238 第1 項、第303 條第3 款分別定有明文；本件甲○○告訴被告傷害之案件，起訴書認係觸犯刑法第277 條第
    1 項之傷害罪名，依同法第287 條之規定，須告訴乃論；茲
    據甲○○於本院審理時當庭具狀撤回其告訴，有撤回告訴狀
    1 份附卷可稽，依照上開說明，原應就此部分為公訴不受理
    之諭知，惟公訴意旨既認此部分與上揭起訴論罪之傷害部分
    具有想像上競合犯之裁判上一罪關係，本院爰不另就此部分
    為公訴不受理之諭知。
貳、無罪部分：
一、公訴意旨另以：被告於上揭時、地毆打告訴人之際，因見告
    訴人取出行動電話撥號報警，遂意圖為自己不法所有，趁告
    訴人不及防備，徒手搶奪該具行動電話，得手後置入自身衣
    褲口袋內，經告訴人央請歸還亦不予理會，因認被告涉有刑
    法第325 條第1 項之搶奪罪嫌云云。
二、按犯罪事實應依證據認定之，無證據不得推定其犯罪事實；
    又不能證明被告犯罪者，應諭知無罪之判決；刑事訴訟法第
    154 條第2 項、第301 條第1 項分別定有明文。次按所謂證
    據，係指直接間接足以證明犯罪行為之一切證人、證物而言
    ，且事實之認定，應憑證據，如未能發現相當證據，或證據
    不足以證明，自不能以推測或擬制之方法，以為裁判基礎，
    最高法院30年上字第128 號、40年臺上字第86號判例均可資
    參考。再按認定不利於被告之事實，須依積極證據，苟積極
    證據不足為不利於被告事實之認定時，即應為有利於被告之
    認定，更不必有何有利之證據，最高法院30年上字第816 號
    判例意旨可資參照。另按刑事訴訟上證明之資料，無論其為
    直接或間接證據，均須達於通常一般之人均不致有所懷疑，
    而得確信其為真實之程度，始得據為有罪之認定，若其關於
    被告是否犯罪之證明未能達此程度，而有合理懷疑之存在，
    致使無從形成有罪之確信，根據「罪證有疑，利於被告」之
    證據法則，即不得遽為不利被告之認定，有最高法院76年度
    臺上字第4986號判例可稽。
三、本件公訴人認被告涉有上揭搶奪罪嫌，無非以被告於警詢時
    及偵查中之供述、告訴人於警詢時及偵查中之指（證）述、
    告訴人友人甲○○於警詢時及偵查中之陳（證）述、證人即
    當時據報赴現場處理之臺北縣政府警察局盧洲分局三民派出
    所警員廖維恩及鐘旭輝於偵查中之證詞、卷附扣押物品目錄
    表暨贓物認領保管單等為據。惟訊據被告堅決否認有何搶奪
    犯行，辯稱：上開行動電話係伊所有而出借予告訴人使用者
    ，且案發時係因告訴人持以毆打伊頭部，該行動電話乃掉落
    地面，伊遂於撿拾自身掉落地面之手錶時，一併撿起該行動
    電話，並無趁告訴人不及防備而搶奪該行動電話之情事等語
    。
四、經查：
  (一)本件被告於警詢時及偵查中，雖供承其於案發時有將上開行
    動電話置入自身衣褲口袋內等情，惟亦堅陳該行動電話係告
    訴人掉落地面，其再自地面撿起等語（參見同上偵查卷第13
    頁、第55頁、第71頁），被告對於其持有該行動電話之原因
    ，既一再陳明係自地面撿起者，且否認其有搶奪該行動電話
    之行為，本院自難憑其於警詢時及偵查中之供述，遽認其成
    立本件搶奪罪責。
  (二)告訴人於警詢時、偵查中及本院審理時固一再指（證）訴被
    告確有搶奪上開行動電話云云，惟依其指（證）情節觀之，
    其於上述時、地第2 度步出住處大門查看情況時，被告隨即
    對其施以掐頸、強抓手部及頭髮、拉扯、推撞等激烈肢體動
    作，且「整個過程中甲○○一直有用手阻擋被告但是擋不住
    」（參見同上偵查卷第65頁），則告訴人在此情況下，究竟
    如何能從容取出其行動電話撥號報警求救，殊令人費解，且
    告訴人迄又未能就此部分疑點提出相關之合理說明，則其此
    部分指訴之內容是否與事實相符，自有產生合理懷疑之餘地
    ；再上開行動電話原係被告於96年2 月間購買而出借予告訴
    人使用者，且被告於本件案發前之96年6 月間，即曾要求告
    訴人返還該行動電話，嗣被告於上述時、地取得該行動電話
    後，因其電話簿內儲存有多筆告訴人親友之電話號碼，告訴
    人唯恐被告騷擾其親友，始當場要求被告返還該行動電話等
    情，業據告訴人於本院審理時結證無訛（參見本院97年9 月
    15日審判筆錄第4 至5 頁），核與被告於本院準備程序中及
    審理時供述之情節相符（本院按：被告與告訴人於警詢時及
    偵查中均未針對本案行動電話之所有權歸屬問題作何等陳述
    ），是上開行動電話既係被告所有之物，且於案發前即曾要
    求告訴人返還之，則被告於上述時、地取得該行動電話之際
    ，在主觀上是否具有不法所有之財產犯罪意圖，亦有產生合
    理懷疑之餘地；綜上以觀，本件告訴人指（證）之諸多細節
    尚非無疑，本院實難憑以遽認被告成立本件搶奪罪責。
  (三)告訴人友人甲○○於警詢時及偵查中固一再陳（證）述被告
    確有搶奪上開行動電話之行為，惟其於偵查中經檢察官直接
    問及是否見聞被告搶奪告訴人手機之際，竟僅簡短回答：「
    是。有。翁（指告訴人）請丙○○歸還，但被告一直都不還
    。」等語（參見同上偵查卷第66頁），而未翔實敘述其緣由
    與過程，則其就此部分所陳（證）述之內容是否與事實相符
    ，已有可疑，參以告訴人在被告接續對其施以掐頸、強抓手
    部及頭髮、拉扯、推撞等激烈肢體動作之情況下，實無法從
    容取出其行動電話並撥號報警（已如上述），亦可見甲○○
    就此部分所陳（證）述之內容是否屬實，殊非無疑，再證人
    甲○○嗣於本院審理時復到庭證稱當時係告訴人不慎將上開
    行動電話掉落地面，被告隨即迅速撿起該行動電話置入自身
    衣褲口袋內，且因被告撿拾動作迅速，告訴人乃未及阻止被
    告等語（參見本院97年10月7 日審判筆錄第4 頁、第6 至7
    頁），核與被告於警詢時、偵查中及本院審理時一再供述之
    情節相符（參見同上偵查卷第12頁、第15頁、第55頁、第71
    頁，本院97年9 月15日審判筆錄第8 頁、97年10月7 日審判
    筆錄第7 頁），此益見告訴人友人甲○○於警詢時及偵查中
    就此部分所陳（證）述之內容，是否確與事實相符，顯有產
    生合理懷疑之餘地，本院自無從憑以遽認被告成立本件搶奪
    罪責。
  (四)證人即本件案發時據報赴現場處理之臺北縣政府警察局盧洲
    分局三民派出所警員廖維恩、鐘旭輝於偵查中之證詞，固得
    證明被告遭警方逮捕之際，確有自其衣褲口袋內起獲上開行
    動電話一端，然被告持有該具行動電話之原因可能有多端，
    非必即為搶奪所致，是縱令證人廖維恩、鐘旭輝2 人證明被
    告於查獲時正持有該具行動電話，本院仍無從憑僅彼等之證
    詞遽認被告成立本件搶奪罪責。
  (五)卷附扣押物品目錄表暨贓物認領保管單，固得證明警方當場
    查扣被告所持有之上開行動電話，暨該行動電話嗣後業經告
    訴人領回等情，惟被告是否因搶奪而持有該具行動電話及被
    告是否為該行動電話之所有權人等重要關鍵事項，仍無從僅
    憑此等書證以資認定，本院自無從憑以遽認被告成立本件搶
    奪罪責。
  (六)綜上所述，本件公訴人暨告訴人所指各端，無一足資證明被
    告成立公訴意旨所指之此部分搶奪犯行，本院復查又無其他
    積極事證足資證明被告確成立此部分搶奪罪責，揆諸上揭說
    明，要屬不能證明其犯罪，爰就此部分為無罪之諭知。
據上論斷，應依刑事訴訟法第299 條第1 項前段、第301 條第1
項，刑法第277 條第1 項、第41條第1 項前段，刑法施行法第1
條之1 ，判決如主文。
本案經檢察官江耀民到庭執行職務。
中    華    民    國    97    年    10    月    21    日
                  刑事第二庭  審判長法  官  王屏夏
                                    法  官  吳幸娥
                                    法  官  王偉光
上列正本證明與原本無異。
如不服本判決，應於判決送達後10日內敘明上訴理由，向本院提
出上訴狀（應附繕本），上訴於臺灣高等法院。
                                    書記官  陳金鳳
中    華    民    國    97    年    10    月    21    日
附錄本案論罪科刑法條全文：
中華民國刑法第277條
（普通傷害罪）
傷害人之身體或健康者，處 3 年以下有期徒刑、拘役或 1 千元
以下罰金。
犯前項之罪因而致人於死者，處無期徒刑或 7 年以上有期徒刑；
致重傷者，處3年以上10年以下有期徒刑。


司法院資訊處製作；財團法人民間司法改革基金會備份。
